【裁判字號】    99,台上,4913
【裁判日期】    990805
【裁判案由】    傷害
【裁判全文】
最高法院刑事判決            九十九年度台上字第四九一三號
上  訴  人  台灣高等法院台南分院檢察署檢察官
被      告  甲○○
上列上訴人因被告傷害案件，不服台灣高等法院台南分院中華民
國九十九年五月十三日第二審更審判決（九十九年度上更(一)字第
二八號，起訴案號：台灣雲林地方法院檢察署九十六年度偵字第
三三五八、三四七三號），提起上訴，本院判決如下：
    主  文
原判決關於成年人故意對兒童犯傷害罪部分撤銷，發回台灣高等
法院台南分院。
    理  由
原判決認定被告甲○○有其事實欄一所載犯行，因而撤銷第一審
關於成年人故意對兒童犯傷害罪部分之科刑判決，改判論被告以
成年人故意對兒童犯傷害罪，處有期徒刑壹年肆月，減為有期徒
刑捌月（另犯對未滿十四歲之男子犯強制猥褻罪，處有期徒刑參
年貳月；又犯強制伍罪，各處有期徒刑三月，均減為有期徒刑一
月又十五日；又成年人故意對兒童犯傷害罪，處有期徒刑貳年，
減為有期徒刑壹年；又成年人故意對兒童犯傷害致重傷罪，處有
期徒刑肆年部分，均已判決確定）；固非無見。
惟按：審理事實之法院對於被告有利及不利之證據，應一律注意
，詳為調查，綜合全案證據資料，本於經驗法則以定其取捨，並
將取捨證據及得心證之理由於判決內詳為說明。故證據雖已調查
，而尚有其他部分並未調查，仍難遽為被告有利或不利之認定。
原判決依鑑定人即財團法人長庚紀念醫院嘉義分院醫師周士雍結
稱：被告所提供予被害人Ａ童（代號000000000，民國八十四年
八月出生，真實姓名、年籍詳卷）之鎮靜或安眠藥係安全藥物，
不會致死；遂認被告對能否預知將致生死亡之結果，存有合理懷
疑，而為其有利之認定。然原審係就警卷第一一二、一一三、一
一四頁所列藥物訊問該鑑定人有關服用之症狀等情（見原審卷第
一一三頁背面）。但警卷第一一二頁「行政院國軍退除役官兵輔
導委員會台中榮民總醫院」函所指之藥物係Benzodiazepine。該
函已明確說明：「Benzodiazepine……服用過量時可造成嗜睡、
頭昏、意識混亂，甚至昏迷及呼吸衰竭。此藥是否會造成昏迷，
端看藥物本身劑量及病人體質、身材大小而定，一般老年人、小
孩、慢性肺疾病者及癌症末期病人較易產生嚴重中毒。此病童（
即Ａ童）的表現已呈現重度中毒狀況」等情。是上揭函文之說明
與該鑑定人之證述似相矛盾，實情如何？自應再予調查，綜合全
案證據資料，本於經驗法則以定其取捨，原判決未加究明，將有
利及不利之證據並列，就對立事證未加取捨說明，非惟理由不備
，並有調查職責未盡之可議。又原判決認定被告強令Ａ童服下之
藥物為Lorazepam、Fludiazepam、Rohypnol及Lendormin 等四種
，而Lorazepam及Fludiazepam二種藥物，依前揭函文所示，係屬
Benzodiazepine類之藥物。然楊竣傑所失竊之Rohypnol、Lendor
min 二種藥物，並非上揭函文所指之Benzodiazepine類藥物（見
警卷第一一三頁）。是鑑定人周士雍雖結稱服用Benzodiazepine
之藥物不會致死。然該Benzodiazepine類藥物倘與上揭Rohypnol
、Lendormin 二種藥物混合使用，是否會造成重度中毒之結果，
與認定殺人未遂罪之成立與否，至為攸關，允應進一步查明。原
判決未審酌上揭卷證所載，遽以該鑑定人僅就Benzodiazepine類
藥物所表示之意見，而為有利於被告之認定，亦難認允當。檢察
官上訴意旨指摘原判決關於成年人故意對兒童犯傷害罪（即原判
決事實一）部分不當，非無理由，應認關於此部分仍有撤銷發回
更審之原因。又原判決事實一認定：被告強行要求Ａ童吃下Rohy
pnol、Lendormin、Lorazepam及Fludiazepam 等精神用藥數顆等
情（見原判決第二頁第十九行以下），Ａ童於警詢中亦稱：「因
怕被告打我，才服下被告所交藥物」等語（見警卷第十九頁）；
則被告強行要求Ａ童吃下上揭藥物，應否另成立刑法第三百零四
條第一項之強制罪，案經發回，宜注意及之，附此明。
據上論結，應依刑事訴訟法第三百九十七條、第四百零一條，判
決如主文。
中    華    民    國  九十九  年    八    月    五    日
                      最高法院刑事第八庭
                          審判長法官  洪  文  章
                                法官  王  居  財
                                法官  郭  毓  洲
                                法官  黃  梅  月
                                法官  邱  同  印
本件正本證明與原本無異
                                      書  記  官
中    華    民    國  九十九  年    八    月    九    日
                                                      K

司法院資訊處製作；財團法人民間司法改革基金會備份。
